# 同一控制下企业合并合并方是以账面价值还是在最终控制方财务报表中的账面价值为基础?

提问人：liucicpa 时间：2015-06-03 17:31:40
企业会计准则解释第 6 号 明确了在被合并方是最终控制方以前年度从第三方收购来的情况下，合并方在编制财务报表时，应以被合并方的资产、负债（包括最终控制方收购被合并方而形成的商誉）在最终控制方财务报表中的账面价值为基础，进行相关会计处理。
但如果合并方也是最终控制方以前年度收购来的，合并方编制财务报表时，合并方是继续以自身的账面价值合并，还是需要调整？
Accounting Guideline 5 Merger Accounting for Common Control Combinations 第7-9条也只规定了解释 6 号的意见，7. In applying merger accounting, financial statement items of the combining entities or businesses for the reporting period in which the common control combination occurs, and for any comparative periods disclosed, are included in the consolidated financial statements of the combined entity as if the combination had occurred from the date when the combining entities or businesses first came under the control of the controlling party or parties. 8. Where the combining entities or businesses include an entity or a business previously acquired from a third party, the financial statement items of such entity or business are only included in the consolidated financial statements of the combined entity from the date of the previous acquisition using the acquisition values recognised at that date. 9. A single uniform set of accounting policies is adopted by the combined entity. Therefore, the combined entity recognises the assets, liabilities and equity of the combining entities or businesses at the carrying amounts in the consolidated financial statements of the controlling party or parties prior to the common control combination. If consolidated financial statements were not previously prepared by the controlling party or parties, the carrying amounts are included as if such consolidated financial statements had been prepared, including adjustments required for conforming the combined entity’s accounting policies and applying those policies to all periods presented. These carrying amounts are referred to below as existing book values from the controlling parties’ perspective. There is no recognition of any additional goodwill or excess of the acquirer’s interest in the net fair value of the acquiree’s identifiable assets, liabilities and contingent liabilities over cost at the time of the common control combination to the extent of the continuation of the controlling party or parties’ interests. Similarly, in accordance with HKAS 27, the effects of all transactions between the combining entities or businesses, whether occurring before or after the combination, are eliminated in preparing the consolidated financial statements of the combined entity.

回答人：chenyiwei
合并方自身的账面价值在这一过程中是不需调整的，因为此处的会计主体是合并方自身的延续，所以应继续保持这些资产、负债原有的历史成本基础。（从理论上说，这种做法并非无可挑剔，还需要结合会计主体概念、权益结合法的实质和可接受性等理论问题的探讨进一步完善）。